【裁判字號】    99,訴,437
【裁判日期】    991130
【裁判案由】    偽證等
【裁判全文】
臺灣臺中地方法院刑事判決               99年度訴字第437號
公  訴  人  臺灣臺中地方法院檢察署檢察官
被      告  陳韋禎
選任辯護人  賈俊益律師
上列被告因偽證等案件，經檢察官提起公訴（98年度偵字第1465
7號），本院判決如下：
    主    文
陳韋禎無罪。
    理    由
一、公訴意旨略以：被告陳韋禎係「桐核閎生物科技公司」（下
    稱桐核閎公司）之經銷商，其明知劉奎廷、莊力匡（劉奎廷
    及莊力匡所涉詐欺犯罪部分，業經判決有罪確定）均係擔任
    桐核閎公司之倉儲管理、訂貨、出貨、宅配及貨物盤點等業
    務，與銷售業務無關，又劉奎廷係自民國95年2月8日始到桐
    核閎公司任職，對於桐核閎公司產品之調配尚不熟悉；而莊
    力匡則係於95年3月間調離桐核閎公司之倉儲部門，改任企
    劃部門，並於95年4月23日離職，就桐核閎公司調貨之能力
    已有限制，竟仍為下列犯行：
（一）被告陳韋禎明知由劉奎廷、莊力匡所出售之「多醣體養生
      液」極可能係來路不明之贓物，竟不加查證，仍與莊力匡
      談妥價格，以每箱多醣體養生液新臺幣（下同）6000元（
      市價1萬8000元）向莊力匡收購上開56箱多醣體養生液後
      ，莊力匡即打電話給詮通貨運公司（係為桐核閎公司倉管
      貨品之貨運公司）之會計林淑婉，要求詮通貨運公司將上
      開56箱多醣體養生液出貨給被告陳韋禎，致林淑婉陷於錯
      誤，誤認上開出貨係桐核閎公司的正常出貨，而安排司機
      於95年4月24日，將上開屬於桐核閎公司的貨品，運送至
      臺中市○區○○路659號交付給被告陳韋禎，復因為上開
      56箱多醣體養生液前已視同出貨，詮通貨運公司亦將該56
      箱貨品移至公司其他倉庫，而與存放桐核閎公司貨品的倉
      庫分開，故運費2688元是在貨到之後，由詮通貨運公司向
      被告陳韋禎收取。
（二）被告陳韋禎又與莊力匡談妥價格，以每箱多醣體養生液60
      00元（市價1萬8000元）向莊力匡收購38箱精裝多醣體養
      生液後，再由劉奎廷於95年7月13日，以電腦傳輸宅配表
      給林淑婉，佯稱要正常出貨38箱多醣體養生液給被告陳韋
      禎（劉奎廷、莊力匡並應被告陳韋禎的要求，聯絡詮通貨
      運公司順道宅配陳韋禎所有之黃金膠囊1箱），並由劉奎
      廷電話聯絡詮通貨運公司，表示由莊力匡在被告陳韋禎處
      代收上開貨品，致林淑婉陷於錯誤，誤認上開出貨係桐核
      閎公司的正常出貨，而安排司機於95年7月17日，將上開
      屬於桐核閎公司的貨品，運送至臺中市○區○○路695號
      交付給被告陳韋禎，由莊力匡在前開處所代被告陳韋禎收
      受，被告陳韋禎則交付莊力匡22萬8000元。
（三）被告陳韋禎明知上開莊力匡所出售之貨物，均為來路不明
      之贓物，為逃避刑責，竟於96年8月10日在臺灣臺中地方
      法院檢察署96年度偵字第12922號案件偵查中及於97年10
      月31日在本院97年度易字第2193號案件審理中，於具結後
      ，就上開（一）部分之事實，證稱不知情，否認購買56箱
      多醣體養生液及曾支付2688元之運費，而為虛偽之陳述。
      因認被告就（一）至（三）之所為，各係犯刑法第349條
      第2項之故買贓物罪嫌2次及同法第168條之偽證罪嫌。
二、按犯罪事實應依證據認定之，無證據不得認定犯罪事實，刑
    事訴訟法第154條第2項定有明文。再認定不利於被告之事實
    ，須依積極證據，苟積極證據不足為不利於被告事實之認定
    時，即應為有利於被告之認定，更不必有何有利之證據，最
    高法院30年上字第816號著有判例可資參照。又檢察官就被
    告犯罪事實，應負舉證責任，並指出證明之方法，刑事訴訟
    法第161條第1項定有明文，因此，檢察官對於起訴之犯罪事
    實，應負提出證據及說服之實質舉證責任。倘其所提出之證
    據，不足為被告有罪之積極證明，或其指出證明之方法，無
    從說服法院以形成被告有罪之心證，基於無罪推定之原則，
    自應為被告無罪判決之諭知，最高法院92年台上字第128號
    判例意旨參照。次按刑法第349條關於贓物罪之規定，係針
    對行為人故意收受、搬運、寄藏、故買或牙保贓物，而在事
    後助成他人財產犯罪目的之惡性予以處罰，並非藉此課一般
    人民以協助追贓之責，從而故買贓物罪成立與否，實取決於
    能否積極證明行為人於收受該財產標的時，對於該標的物之
    不明來源具有認識，並出於犯罪之故意予以收受或購買，致
    使原所有權人難以追及或回復。又按刑法第168條之偽證罪
    ，以於案情有重要關係之事項，故意為虛偽之陳述為構成要
    件，如對案情有重要關係之事項所述不實，惟非出於故意者
    ，仍難論以偽證罪，最高法院著有30年上字第2032號判例，
    又所謂偽證係指證人對於所知實情故作虛偽之陳述而言，不
    包括證人根據自己意見所作之判斷在內，復經最高法院著有
    69年臺上字第1506號判例可資參照。
三、公訴人認被告涉犯上開故買贓物及偽證犯行，無非係以被告
    所為上開故買贓物之犯行部分，業據另案被告劉奎廷及莊力
    匡於97年度易字第2193號案件之警詢、偵查及審理中供述在
    卷，且有告訴人桐核閎公司指述、證人林淑琬於97年度易字
    第2193號案件中證述詳實，並有告訴人桐核閎公司之宅配表
    影本及聯新快遞95年4月24日及7月17日之託運單影本存卷足
    參，又被告先前確有於臺灣臺中地方法院檢察署96年度偵字
    第12922號案件偵查中及於97年10月31日在臺灣臺中地方法
    院97年度易字第2193號案件審理中為前揭證述內容，且該證
    詞與該案被告莊力匡等人有無成立詐欺犯行等案情有重要關
    係，因認被告故為虛偽不實之證言，足以影響該案被告莊力
    匡等人涉犯詐欺案件有無之判斷，資為主要論據。
四、證據能力之說明：按被告以外之人於審判外之言詞或書面陳
    述，除法律有規定者外，不得作為證據，刑事訴訟法第159
    條第1項定有明文。而告訴人桐核閎公司所為書面指述，係
    被告以外之人於審判外之陳述，且被告之選任辯護人否定其
    證據能力，揆諸上開說明，就被告而言，自無證據能力。按
    現行刑事訴訟法為保障被告之反對詰問權，排除具有虛偽危
    險性之傳聞證據，以求實體真實之發見，於該法第159條第1
    項明定被告以外之人於審判外之言詞或書面陳述，除法律有
    規定者外，不得作為證據。又被告以外之人於審判外之陳述
    ，雖不符前4條之規定（即刑事訴訟法第159條之1至同條之4
    ），而經當事人於審判程序同意作為證據，法院審酌該言詞
    陳述或書面陳述作成時之情況，認為適當者，亦得為證據；
    當事人、代理人或辯護人於法院調查證據時，知有第159條
    第1項不得為證據之情形，而未於言詞辯論終結前聲明異議
    者，視為有前項之同意，刑事訴訟法第159條之5定有明文。
    本件檢察官、被告、選任辯護人等並未就卷內證據資料之證
    據能力（除告訴人之指述外）有所爭執，且迄於言詞辯論終
    結前，均未主張有刑事訴訟法第159條第1項不得為證據之情
    形，是應認已同意卷內證據中屬被告以外之人於審判外所為
    之陳述部分均得作為證據，且經本院審酌後，認無不適當之
    情形，應認本案調查之卷內證據均有證據能力，合先敘明。
五、訊據被告固承認伊確有於上開時日，均以每箱6000元之價格
    購買上開多醣體養生液，且在聯新快遞上開託運聯單上簽收
    ，又先前確有於上開時、地證稱上開情詞等情不諱；惟仍堅
    詞否認伊有何故買贓物及偽證之犯行，辯稱：伊乃為告訴人
    桐核閎公司之直銷商，下線多達1萬餘人，且因告訴人公司
    係採直銷制度，直銷商向告訴人公司購買產品亦可領取分紅
    獎金，且所購買之產品多醣體養生液等物具有保存期限，又
    告訴人公司曾發信函要求直銷商須將囤貨取回，否則將收取
    倉庫管理費，造成直銷商多有大量向告訴人公司購買產品後
    ，囤貨在告訴人公司倉庫，於期限屆至前需大量拋售求現之
    情形，而95年間告訴人公司之直銷商為求拋售該等貨品，以
    每箱6000元之價格互為販售乃為常見情形，直銷商間即有每
    箱6000元價格之交易行情，且可能係透過其他直銷商之介紹
    或轉介等方式銷售，而伊其間即曾向張錦貴、郭和平或劉碧
    貞等許多直銷商以上開價格購買多醣體養生液，因伊之銷售
    業績甚佳，故有許多直銷商甚或告訴人公司均找伊代為收購
    販售該等囤貨，故伊以上開6000元價格購得本案系爭56箱及
    38 箱多醣體養生液，乃與當時之市場價格相符，尚無顯然
    較低價之情，伊已無故買贓物之認識及故意，況莊力匡等人
    亦係以直銷商出清囤貨之名義與伊接洽，且告訴人公司曾交
    付公司直銷商囤貨數量及聯絡電話資料予伊，要求代為收購
    ，該資料既非伊所能取得，且告訴人公司前亦曾以簽呈表示
    「為方便直銷商儘早解決囤貨問題…，以電訪、簡訊及公告
    通知直銷商，請於95年11月前辦理完畢」等情，足證告訴人
    公司確實知悉直銷商有上開囤貨，並曾要求伊以低價代為收
    購無訛，是以，伊主觀上方誤以本案系爭之多醣體養生液係
    某直銷商欲清除囤貨，而以當時直銷商間行情價6000元購買
    ，伊尚無任何動機以相同直銷商間行情價購買系爭贓物之必
    要，自無證據足認伊確實明知本案系爭之多醣體養生液係屬
    來路不明之贓物且故買之；又就多醣體養生液56箱部分，因
    已事隔1年有餘，且伊因丈夫人在大陸有銷售管道，而於該
    等期間復向許多直銷商以上開價格收購多醣體養生液，故迨
    至偵查及審理中已不記得伊究有無購買該56箱貨品，且係向
    何人購得，又運費如支付，伊主觀上係依伊一般交易慣例回
    憶認為係向某直銷商購得，且非伊支付運費，故於偵查及審
    理中具結作證時，先行陳稱不記得或忘記了，並表示應當非
    伊支付運費，且不知係向何直銷商購買等語，伊實係無法於
    事隔1年多後，明確記憶每年數百筆交易中之其中一筆交易
    係向何人購買，又運費是否由伊支付，尚無偽證之故意，況
    伊既無因向莊力匡購買系爭行情價之貨品而獲得任何利益，
    倘非因記憶消退或有所誤記，焉有為莊力匡等人為上開虛偽
    證述之理由及必要，伊係根據伊之記憶證述並無偽證之故意
    等語。
六、經查：
（一）被告確有於上開時日，均以每箱6000元之價格購買上開多
      醣體養生液，且在聯新快遞上開託運聯單上簽收，又先前
      確有於上開時、地證稱上開情詞等情，業據被告於本院行
      準備程序及審理中供陳不諱，且有證人即聯新快遞會計林
      淑琬於本院97年度易字第2193號案件審理中證述詳實（詳
      見98年度偵字第14657號偵查案卷第25至30頁），並有告
      訴人桐核閎公司之宅配表影本、聯新快遞95年4月24日及7
      月17日之託運單影本、臺灣臺中地方法院檢察署96年度偵
      字第12922號案件之96年8月10日偵查筆錄及本院97年度易
      字第2193號案件之97年10月31日審判筆錄（附於96年度偵
      字第12922號偵查案卷第39至40頁、第23至28頁及98 年度
      偵字第14657號偵查案卷第17至23頁）存卷足參，而被告
      向另案被告劉奎廷及莊力匡購得之上開多醣體養生液，則
      係莊力匡等人向告訴人公司詐欺取得，而以上開價格販售
      並寄送予被告者，亦經本院97年度易字第2193號判決莊力
      匡及劉奎廷有罪確定在案（該判決認56箱部分僅莊力匡1
      人所為），此有上開刑事判決在卷足參（附於本院案卷）
      ，當先堪認為真。
（二）然被告仍以前揭情詞置辯。而查，被告辯稱告訴人桐核閎
      公司乃採直銷制度之公司，會員向公司購買貨品（包括多
      醣體養生液、黃金膠囊以及化粧品、保養品）可以領取獎
      金，以多醣體養生液為例，直銷商最多可領取約3至4成之
      獎金，桐核閎公司為吸引投資者，又另推出大約於1個月
      購買約260萬元產品者，可升為總監，除了可獲取銷售貨
      品獎金之外，尚可另外參與分紅，依當時桐核閎公司之說
      明、總監約在1年半期間內即可回收超出投資金額之獲利
      ，因此即有投資之直銷商大量購買產品之情形，然告訴人
      公司貨品之多醣體養生液有保存期限（約為1年6個月），
      又告訴人公司曾發信函要求直銷商須將囤貨取回，否則將
      收取倉庫管理費，造成直銷商多有大量向告訴人公司購買
      產品後，囤貨在告訴人公司倉庫，於期限屆至前需大量拋
      售求現，或只著眼在分紅獲利，就買進的貨品縱然送人也
      有獲利可圖，因此均低價銷售，於94、95年間，告訴人桐
      核閎公司之直銷商間，以每箱6000元之價格互為銷售確為
      常見情形，又被告其間確曾向張錦貴、郭和平或劉碧真等
      許多直銷商以上開同價格購買多醣體養生液，因被告之銷
      售業績甚佳，故有許多直銷商甚或告訴人公司均找被告代
      為收購販售該等囤貨，且多自告訴人公司倉庫出貨，貨款
      多由告訴人公司支付，告訴人公司曾交付公司直銷商囤貨
      數量及聯絡電話資料予被告，要求被告代為收購，或自行
      以低價即近於上開直銷商售價之價格販售予公司員工，且
      告訴人公司前確曾以簽呈表示「為方便直銷商儘早解決囤
      貨問題…，以電訪、簡訊及公告通知直銷商，請於95年11
      月前辦理完畢」等情，而直銷售間常常係透過其他直銷商
      介紹、轉介等方式銷售，只要出具出貨人之提貨單予倉庫
      即可由告訴人公司出貨，故被告以每箱6000元之價格購買
      系爭貨品，確實符合當時直銷商間之交易行情，價格並非
      顯然較低等情，業據證人即告訴人公司之直銷商張錦貴、
      郭平和及劉碧貞於本院審理中具結證述詳實（詳見本院案
      卷第58至65頁），且有告訴人公司之囤換貨清單、訂單系
      統資料、銷貨退回或折讓證明單及桐核閎公司簽呈（詳見
      本院案卷第30至37頁）附卷足佐，又參以證人即告訴人公
      司之董事長特助李宗憲於本院審理中具結證稱：「（問：
      參加總監制度之會員，購買產品，有無一次領走，還是放
      在公司？）我在時，有部分貨還在公司，我們幫他保管。
      （問：你們公司有無要求會員將存貨領回？）有，以電話
      、簡訊或信件方式通知。（問：你們公司是否曾經銷售多
      醣體養生液給員工？）我們員工可以購買，我們有員購。
      依照成本價，但有限量，成本價1盒1000多元。員工只能
      買5盒，1箱是6盒。（問：這些總監會員要將存貨領走的
      方式，如果是以宅配方式的話，運費何人負擔？）公司。
      （問：員購商品的貨物跟價金如何交付？）是我們拿到櫃
      台去買，憑單據至倉儲提領。員購就沒有宅配。（問：曾
      經打電話給陳韋禎確認38箱，是與陳韋禎接洽，還是與他
      先生？）他先生。倉儲人員是告訴我們貨寄到陳韋禎那邊
      ，我們是詢問貨有無寄到他那邊去，確實貨在他那裡，我
      們問他是他的貨還是別人的貨寄到他那邊，還有問他貨是
      否寄到他那裡，至於是寄錯還是他跟別人買的，在我們的
      立場，他們怎麼交易就不是我們的問題，但我們公司登載
      上並不是他的貨，但是寄到他那邊去，所以以我們公司立
      場，我們會了解，這是原本A客人要賣給B，還是A的客人
      是記錯地方去，A的客人有無要將這批貨拿走，這是我們
      追查的重點，最後38箱有從陳韋禎那邊追回。（你當時有
      無曾經問過我，是另外1個人的貨，不是公司的貨，將近6
      、700盒，問我要不要買，1盒600元？）我不記得。（問
      ：結果有無將這批貨賣給員工，以1盒200元價格賣給員工
      ，結果很快就賣完了，因為那批貨酸酸的？）我不記得。
      （問：公司存貨很多，你到職時，雖然不知道總監制度為
      何，但應該知道公司存貨存在的情況，是否知道當時直銷
      商私底下有在買賣，行情是6000元？）在公司的立場我們
      是1箱1萬8000元，是否有無那種行情，是有聽說過，但是
      在公司不可能讓這種價錢存在。（問：是否知道當時董事
      長有出公司所有直銷商存貨資料給被告？）我不了解。」
      等語（詳見本院案卷第99至102頁），堪認告訴人公司於
      94、95年間確曾要求直銷商出清寄放在公司倉庫內之存貨
      ，而直銷商間為出清上開即將屆期之多醣體養生液囤貨，
      確有以6000元價格相互販售之情形，告訴人公司亦曾要求
      被告以低價代為收購部分貨品而給予囤貨清單，且以每箱
      亦近約6000元之價格販售多醣體養生液予告訴人公司員工
      無訛，是以，被告辯稱伊以上開6000元價格購得本案系爭
      56箱及38箱多醣體養生液，乃與當時直銷商間之交易價格
      相符，且伊與其他直銷商間於該等期間，確有以該價格交
      易頻繁，伊購得系爭貨品之價格，並無顯較市場行情低價
      之情，尚無故買本案贓物之認識及故意等語，已屬有據。
（三）次查，被告辯稱莊力匡等人係以有直銷商欲出清囤貨之名
      義與伊接洽，經伊表示直銷商間交易價為1箱6000元，若
      以同一價格出售即願購買，莊力匡遂稱將再詢問直銷商是
      否出售，其後並表示該直銷商仍有出售意願38箱多醣體養
      生液，致伊主觀上誤以本案系爭之多醣體養生液係某直銷
      商欲清除囤貨，而以當時直銷商間行情價6000元購買，並
      依常態由告訴人公司支付運費等情，業據另案被告莊力匡
      及劉奎廷於臺灣臺中地方法院檢察署96年度偵字第12922
      號案件偵查中分別供稱：「38箱部分是劉奎廷打電話問我
      說下線有多醣體養生液要販售，問我是否可以找到買家，
      當時1箱6000元是他們私下銷售的基本行情，當時問過直
      銷商即陳韋禎願意收的價格1盒1000元，1箱有6盒為6000
      元，所以我跟劉奎廷說陳韋禎願意以1箱6000元購買。」
      及「貨是劉奎廷打電話問我是否可以找到買家，說有會員
      要賣貨，我們都知道公司常有會員會有這種情形，就是他
      們銷不出去的貨會私底下去賣，所以我打電話問陳韋禎說
      有會員要賣貨，問他是否要收…」（莊力匡部分，詳見96
      年度偵字第12922號偵查案卷第7頁及第25頁）、「我跟莊
      力匡說下線有人要賣，是否有其他客戶要買，莊力匡就幫
      我找到陳韋禎。」及「38箱的錢是我收的，當時確實是我
      跟莊力匡說這一批貨是其他會員要賣的。」（劉奎廷部分
      ，詳見96年度偵字第12922號偵查案卷第7頁及第26頁）等
      語甚詳，且互核相符，並有上開聯新快遞95年7月13日託
      運單存卷足參，參以被告於該等期間確實持有告訴人公司
      中尚有囤貨之直銷商名單及數量，且業已與部分直銷商以
      上開6000元行情價交易頻繁，已如上述，足徵被告辯稱伊
      主觀上係認莊力匡詢問出售之38箱多醣體養生液，係莊力
      匡代某直銷商詢問出售，故以直銷商間交易行情價1箱600
      0元向某直銷商購買，伊尚無任何動機以相同於直銷商間
      行情價向莊力匡本人購買系爭贓物，而代為銷贓之必要等
      語，當可採信。蓋因買賣之價格係由買賣雙方決定，通常
      固有一定之合理價格區間，惟交易市場上亦不乏賣方以低
      於市場合理價格出售貨品之情形，而被告所認由直銷商處
      以1箱6000元之價格購得系爭多醣體養生液38箱，實與直
      銷商間之交易常情無違，從而，公訴人遽予認定被告購買
      之價格係「顯不相當之價格」，進而推斷被告於購買時即
      有贓物之認識，實屬率斷。基上，此部分已屬無證據足認
      被告確實明知本案系爭之多醣體養生液係屬來路不明之贓
      物而故買之，實甚明確。
（四）再者，觀諸被告陳韋禎先後多次於另案偵查中具結陳稱：
      「（問：95年4月24日劉奎廷是否有銷售多醣體養生液56
      箱到你們公司？）沒有。（問：95年7月是否有銷售多醣
      體養生液38箱到你們公司？）有。莊力匡問我要不要這1
      批貨，我說好，但是1盒1000元，後來他就將貨出給我，
      後來隔了1個月，他跟我說對方不買貨了，就是指這1批貨
      要退回公司，所以我又將這38箱退回去，當時我在快遞單
      上簽收39箱，因為其中有1箱是我的。（問：95年4月24
      日是否有買56箱這1批貨？）有，但我不知道我跟何人買
      的，因為就是剛剛的情形，有很多下線問我，是否要買貨
      。」（詳見96年6月13日臺灣臺中地方法院檢察署96年度
      偵字第12922號卷偵訊筆錄第5至9頁）、「95年7月17日是
      跟莊力匡購買的，當時莊力匡跟我說公司的會員要出貨，
      問我是否要收，我說可以，因為當時公司都知道我有跟別
      人收貨，我跟別人收的價錢每箱是6000元，他就說他要回
      去問會員是否願意賣，隔了1至2天他就告訴我說會員願意
      賣，隔了2至3天，貨就載過來，我就付現金給莊力匡，95
      年4月24日這1批56箱的貨，因為時間太久了，跟何人購買
      的我已經忘掉了，不知道運費是何人出的，因為我從來都
      沒有付過運費，95年4月24日這1批貨我不知道我是用匯款
      還是付現金的。（問：95年7月17日後來是何人要求你返
      還38箱的多糖體養生液？）是莊力匡，當時他打電話給說
      對方不賣，我就要求他將錢還我，我就把貨還給他，錢是
      莊力匡還我的，但是沒有還完，只有還1半，當時公司的
      倉管人員告訴我說那1批貨不是公司的會員要賣的，是他
      們私下從公司拿出來賣的，後來莊力匡拿現金還我，金額
      只有1半，我跟他講說貨你要拿回去，錢要還我，後來他
      錢也沒有還完。」（詳見96年8月10日臺灣臺中地方法院
      檢察署96年度偵字第12922號卷偵訊筆錄第24至28頁）及
      「（問：95年4月24日56箱產品來源為何？）因為93年間
      很多人囤貨，當時很多人找我要不要收貨，我忘了這筆是
      跟誰買的。（問：你買56箱支付多少款項？）大約50幾萬
      元，我回去有查，但那段時間並沒有提款有50幾萬元的紀
      錄。（問：95年7月17日38箱產品來源為何？）那次應該
      是跟莊力匡買的，當時他打電話問我要不要貨，我說可以
      ，他說他那邊有客戶要賣，我說好，我就跟他買，這次是
      用宅配的方式收貨，大約20幾萬元，我是拿現金給莊力匡
      ，我不知道那時候他是否離職。（問：為何倉管可以賣貨
      ？）因為當時公司囤很多貨，所以桐核閎公司會請員工打
      電話問我要不要貨。」（詳見96年11月6日臺灣臺中地方
      法院檢察署96年度偵字第12922號卷偵訊筆錄第47至49頁
      ）「（問：這56箱養生液向誰購買？）之前開庭就說過我
      不記得，因為已經5至6年了。（問：56箱養生液買來之運
      費是你負擔？）我不記得，如果是向公司定貨，不用付運
      費。（問：你常向公司以外的來源訂養生液？）是。（問
      ：那些養生液來源為何？）其他經銷商因為向公司訂太多
      貨，而那些貨有保存期限，當時我先生人在大陸，貨的需
      求比較大，所以他們都會找我。（問：56箱養生液費用如
      何付？）不記得，我有時用現金，有時用匯款。（問：56
      箱價值多少？）公司賣給直銷商1盒3000元，收購直銷商
      的囤貨行情價為1000元，但我也碰過800或900元。（問：
      56箱是否向劉奎廷他們購買？）沒有。我只買過38箱那1
      次。（問：剛才說曾向公司以外的人買養生液，都是向直
      銷商購買？）除了那1次向劉奎廷購買之外，都是向直銷
      商買。（問：95年5月16日確實有收到56箱養生液？）對
      。（問：95年4月間是否跟直銷商李蔡瓊珍及游鳳琴購買
      養生液？）我不認識他們2人。（問：據你所說，剛才56
      箱價格多少？）33萬6000元。（問：33萬6000元支付給何
      人，如何付款？）我不記得如何付，也不記得付給誰。（
      問：妳向下線購買養生液？）我是線頭，有1萬多個下線
      ，是我的下線幫他們的下線問的。（問：李蔡瓊珍與游鳳
      琴是你下線？）我不太清楚，因為有1萬多人。（問：33
      萬6000元是付給下線，還是付給公司？）付給下線，因為
      我沒有同時向公司買過那麼多貨。（問：為何偵查中你說
      不曾代為支付過運費，今天又說有？）當時我是說大部分
      沒付過運費，不是不曾付過。（問：之前筆錄為何說桐核
      閎生物公司請員工問你要不要貨？）下線與公司員工都有
      。（問：你說向下線買，都是付給下線，為何38箱付給莊
      力匡、劉奎廷？）我不是付給他們，因為是莊力匡打給我
      的，所以我把貨款交給莊力匡。我當時是線頭，下線很多
      ，生意很大，只由我一人處理業務，所以沒記那麼多事情
      。」（詳見98年10月14日98年度偵字第14657號卷偵訊筆
      錄第33至39頁）等語，可知被告辯稱莊力匡於95年4月24
      日運送販售予伊之56箱多醣體養生液，亦係以直銷商李蔡
      瓊珍名義出貨20箱及以直銷商游鳳琴名義出貨36箱，伊根
      本不知該等貨品係向莊力匡購買，而依該時購買常態認為
      應係向某直銷商購買，在伊購買之數百箱貨品中，伊根本
      不記得該56箱所購買之對象為何、以何方式付款及有無支
      付運費，對於該56箱多醣體養生液部分，亦無贓物之認識
      等語，核與常理無悖，堪予採信。蓋以倘若被告早於95年
      4月24日即知莊力匡所販售之56箱多醣體養生液係莊力匡
      等人自告訴人公司倉庫詐得，且以莊力匡名義私行販售者
      ，而具有贓物之認識，然仍予購買，則莊力匡事後於95年
      7月13日以同一手法詐得而向被告再行販售38箱多醣體養
      生液時，焉有不逕行以自己名義販售，卻另行向被告隱瞞
      上情而佯稱該等貨品係某直銷商欲行販售者之必要。又者
      ，系爭56箱多醣體養生液之運費2688元確係由被告支付，
      又自告訴人公司出貨者，運費多由告訴人公司負擔等情，
      固據證人林淑琬於另案審理中證述詳實，且有該經被告簽
      收，其上載有運費2688元貨到付款之託運單存卷可參，堪
      認無疑；然而，觀諸被告前於警詢中乃陳稱：「公司是由
      公司支付運費…忘記伊是否有付2688元運費」等語（詳見
      另案96年5月4日警詢筆錄），參以證人林淑琬於另案審理
      中陳稱：「出貨是由公司支付運費…若客戶重新出貨1次
      ，就須向客戶收取運費。」等語，以及另案被告莊力匡於
      另案審理中陳稱：「出貨是由公司支付運費…貨品一定由
      公司出來，這可能是2次後的轉送，情況太多。」等情（
      詳見本院97年度易字第2193號案卷第169頁及第51頁），
      堪認被告本無故意隱瞞伊曾支付上開運費之情，僅係時間
      太久而記憶不及，且公司直銷商亦有於貨到支付運費之可
      能，至被告事後表示應該沒有付運費等語，核與依一般交
      易常態推斷，並無歧異，準此，自亦不得徒據上開56箱多
      醣體養生液之運費乃非常態性而由被告支付，且被告事後
      竟否認曾支付該筆運費一節，認定被告係顯露心虛之情，
      方予否認，且被告就該56箱多醣體養生液部分，以貨到支
      付運費方式購買，乃與告訴人公司之運費支付常態不合，
      當有贓物之認識。基上，被告主觀上既依該時購買常態推
      認上開56箱貨品部分應係向某直銷商所購買，且直銷商間
      每箱6000元之交易價格乃屬該時常例，已如前述，依前揭
      說明，則被告辯稱伊亦無以顯然較低之價格購得上開56箱
      貨品，自無贓物之認識等語，亦堪採信。
（五）另者，被告確曾於96年8月10日在臺灣臺中地方法院檢察
      署96年度偵字第12922號案件偵查中及於97年10月31日在
      本院97年度易字第2193號案件審理中，於具結後，就上開
      56箱多醣體養生液部分，證稱不知情等語，而被告上開證
      述，核屬對案情有重要關係之事項，足以影響於本院97年
      度易字第2193號裁判之結果者等情，為被告所不爭執，且
      有本院97年度易字第2193號刑事判決附卷足參，是以，倘
      若被告前揭證詞有所不實，且有偽證之故意，自須負偽證
      之罪責。然證人之陳述是否與其見聞相符，往往取決於證
      人之個別記憶能力、智識程度、生活經驗、日常生活之繁
      簡、待證事實與其之密切或關心程度、見聞當時是否有全
      程在場及是否有其他因素介入、作證時距離案發時間之遠
      近等因素而定，故而，倘若證人之陳述或因時間久遠而不
      復記憶，或與事實有所不符，仍應其於主觀上確有偽證之
      故意，始足構成偽證罪，先予敘明。經查，被告就莊力匡
      等人以其他直銷商名義販售上開38箱多醣體養生液部分，
      乃因事後遭告訴人公司全數追回，且隨即在告訴人公司參
      與會議時，獲得訊息認係倉管人員莊力匡等人之錯誤而將
      其他直銷商之上開貨品出售；然56箱多醣體養生液部分，
      則係告訴人公司事後另行清查知悉亦係寄送由被告購得，
      並對莊力匡等人提出告訴後，始於事隔1年或2年有餘之上
      開偵查及審理中詢問被告是否記得上情等情，此據被告迭
      次陳稱在卷【詳見上開理由（四）】，且有證人李宗憲於
      本院審理中證稱：「（問：95年7月13日出貨38箱給陳韋
      禎之事，公司事後有無召開協調會議？）針對38箱倉儲回
      報，是電腦出錯貨物，我們原則上是將貨物追回，我們有
      開會議，請他們來了解，就是請他們把貨物追回來，我們
      則不再追究，即不再追究倉儲人員的錯誤。…那不是陳韋
      禎的貨，只是寄錯到他那裏。…我們的重點是這貨是別人
      的，出錯要返還。…後來發現是莊力匡及劉奎廷說謊，他
      們盜賣客人的東西，我們當時相信員工稱是電腦輸入錯誤
      。」等語（詳見本院案卷第100至101頁），並有告訴人公
      司另案所提告訴狀及臺灣臺中地方法院檢察署96年度偵字
      第12922號案件之96年8月10日偵查筆錄及本院97年度易字
      第2193號案件之97年10月31日審判筆錄（附於96年度偵字
      第12922號偵查案卷第1頁、第39至40頁、第23至28頁及98
      年度偵字第14657號偵查案卷第17至23頁）存卷可參，足
      認被告對於伊向莊力匡等人購買38箱多醣體養生液部分，
      乃因曾遭追回而印象深刻，然對於有無另行購買56箱多醣
      體養生液及支付2688元運費部分，顯然係因時間相隔太久
      ，且期間有多筆向其他直銷商購買多醣體養生液之情，方
      曾予證稱伊不知情或否認，又因被告主觀上認知伊非向劉
      奎廷及莊力匡所購買，而應係向某直銷商購買，故事後遂
      證稱並非向劉奎廷或莊力匡購買無訛，則被告所為上開證
      述，當均無故為不實陳述之可言。甚且，被告與莊力匡等
      人確無特殊情誼等情，業據被告陳稱在卷（詳見96年度偵
      字第12922號偵查案卷第47頁），又被告取得相同價格之
      供貨來源甚多，尚無代莊力匡等人銷贓之必要，復如前述
      ，衡情以言，被告實無甘冒故買贓物及偽證風險之必要。
      準此，被告辯稱伊係根據記憶而為上開證詞，並無何顯悖
      於常情之處，依此，縱伊記憶或有失誤，亦難遽認伊主觀
      上必有偽證之故意等語，當可憑信，而縱被告前揭證詞確
      與事實不符，亦難苛責被告須負偽證之罪責甚明。
七、綜上所述，公訴人所舉之證據，尚不足以證明被告確有故買
    贓物及偽證之犯行，此外，本院復查無其他積極證據，足資
    證明被告有何公訴人所指之犯行，揆諸前揭說明，既屬不能
    證明被告犯罪，依法自應為被告無罪之諭知。
據上論斷，應依刑事訴訟法第301條第1項，判決如主文。
中    華    民    國    99    年    11    月    30    日
               刑事第十五庭  審判長法  官  劉國賓
                                   法  官  鄭舜元
                                   法  官  許惠瑜
以上正本證明與原本無異。
如不服本判決應於送達後10日內向本院提出上訴狀。（須付繕本
）
                                   書記官  楊家印
中    華    民    國    99    年    11    月    30    日

司法院資訊處製作；財團法人民間司法改革基金會備份。
